臺灣臺中地方法院刑事判決　96年度訴字第2929號
公　訴　人　臺灣臺中地方法院檢察署檢察官
被　　　告　甲○○
上列被告因毒品危害防制條例案件，經檢察官提起公訴（九十六
年度毒偵字第四三四二號），被告於本院受命法官行準備程序時
，對於犯罪事實為有罪之陳述，經本院合議庭裁定由受命法官獨
任適用簡式審判程序，判決如下：
    主    文
甲○○施用第一級毒品，累犯，處有期徒刑拾月。扣案摻有第一
級毒品海洛因之香菸壹支沒收銷燬之，扣案注射針筒貳支沒收。
又施用第二級毒品，累犯，處有期徒刑伍月，扣案玻璃吸食器壹
支沒收。應執行有期徒刑壹年，扣案摻有第一級毒品海洛因之香
菸壹支沒收銷燬之，扣案注射針筒貳支、玻璃吸食器壹支，均沒
收。
    犯罪事實
一、甲○○前施用毒品案件，經觀察、勒戒後，認無繼續施用毒
    品之傾向，於民國八十九年四月二十八日執行完畢釋放，並
    由檢察官以八十九年度毒偵字第二七二九號為不起訴處分確
    定。復因施用毒品案件，經送強制戒治，並由檢察官提起公
    訴。戒治部分，於九十二年二月十四日執行期滿；刑罰部分
    ，經本院於九十一年四月十六日，以九十一年度訴字第五九
    九號判處有期徒刑三月、八月，應執行有期徒刑十月，於同
    年五月六日確定，嗣於九十二年十一月三十日縮刑期滿執行
    完畢。又因施用毒品案件，經本院於九十四年一月六日，以
    九十三年度訴字第三○三六號判處有期徒刑十月，於同年二
    月四日確定，嗣於九十五年四月十二日縮刑期滿執行完畢。
    詎猶不知悔改，復基於施用第一級毒品之犯意，於九十六年
    八月四日下午一時許，在其臺中縣清水鎮○○路二百巷十一
    號之十之住處，以將海洛因摻入香菸吸食之方式，施用第一
    級毒品海洛因一次。另基於施用第二級毒品甲基安非他命之
    犯意，於九十六年八月四日中午十二時許，在上址以玻璃吸
    食器燒烤方式，施用第二級毒品甲基安非他命各一次。嗣為
    警於九十六年八月四日十六時二十五分許，在臺中縣清水鎮
    ○○路與臨海路口之山隆加油站前查獲，並扣得摻有海洛因
    之香菸一支、注射針筒二支及玻璃吸食器一支。
二、案經臺中縣警察局清水分局報告臺灣臺中地方法院檢察署檢
    察官偵查起訴。
    理    由
一、上揭犯罪事實，業據被告甲○○於偵查中及本院審理時坦承
    不諱，其經警方採集尿液送往中山醫學大學附設醫院藥物濫
    用檢測中心以氣相層析質譜儀（ＧＣ／ＭＳ）方法檢驗結果
    ，呈第一級毒品海洛因於人體代謝後之嗎啡、可待因及第二
    級毒品甲基安非他命於人體代謝後之安非他命、甲基安非他
    命陽性反應等情，有採驗尿液與真實姓名對照表、中山醫學
    大學附設醫院藥物濫用檢測中心尿液檢驗報告及前述扣案之
    摻有海洛因之香菸一支、注射針筒二支及玻璃吸食器一支等
    附卷可稽，堪認被告前開自白為真實。被告曾因施用毒品案
    件，經觀察、勒戒後，認無繼續施用毒品之傾向，於八十九
    年四月二十八日執行完畢釋放，並由檢察官以八十九年度毒
    偵字第二七二九號為不起訴處分確定。復因施用毒品案件，
    經送強制戒治，並由檢察官提起公訴。戒治部分，於九十二
    年二月十四日執行期滿，有臺灣高等法院被告前案紀錄表、
    臺灣臺中地方法院檢察署刑案資料查註紀錄表及全國施用毒
    品案件紀錄表附卷可佐，本案事證明確，被告於觀察、勒戒
    執行完畢釋放後，五年內再犯施用第一級毒品海洛因及第二
    級毒品甲基安非他命之犯行，洵堪認定。
二、核被告甲○○所為，係犯毒品危害防制條例第十條第一項之
    施用第一級毒品罪及同法第十條第二項之施用第二級毒品罪
    。其因施用毒品而持有海洛因及甲基安非他命之低度行為，
    分別為其施用之高度行為所吸收，均不另論罪。又被告所犯
    上開二罪間，行為互異，罪名不同，應予分論併罰。再者，
    被告前曾因施用毒品案件，經送強制戒治，並由檢察官提起
    公訴。戒治部分，於九十二年二月十四日執行期滿；刑罰部
    分，經本院於九十一年四月十六日，以九十一年度訴字第五
    九九號判處有期徒刑三月、八月，應執行有期徒刑十月，於
    同年五月六日確定，嗣於九十二年十一月三十日縮刑期滿執
    行完畢。又因施用毒品案件，經本院於九十四年一月六日，
    以九十三年度訴字第三○三六號判處有期徒刑十月，於同年
    二月四日確定，嗣於九十五年四月十二日縮刑期滿執行完畢
    ，有臺灣高等法院被告前案紀錄表、臺灣臺中地方法院檢察
    署刑案資料查註紀錄表各一份附卷可稽，其於五年以內故意
    再犯本件有期徒刑以上之二罪，均應依刑法第四十七條第一
    項，各論以累犯，並均加重其刑。爰審酌被告前因施用毒品
    犯行曾經觀察、勒戒、強制戒治及判處徒刑，竟又再施用毒
    品不輟，無視於毒品對於自身健康之戕害及國家對於杜絕毒
    品犯罪之禁令，惡性非輕。本諸施用毒品者均有相當程度之
    生理成癮性及心理依賴性，其犯罪心態與一般刑事犯罪之本
    質並不相同，為兼顧被告斷絕生理成癮性及心理依賴性之必
    要，量刑實不宜過輕，惟斟酌被告犯後業已坦承犯行，頗具
    悔意，及其施用次數及本案之犯罪情節等一切情狀，分別量
    處如主文所示之刑，並定其應執行之刑，以示懲儆。扣案摻
    有第一級毒品海洛因之香菸一支，依毒品危害防制條例第十
    八條第一項規定宣告沒收銷燬之。另扣案之注射針筒二支、
    玻璃吸食器一支，係被告所有，供被告施用毒品所用之物，
    業據被告供承在卷，爰依刑法第三十八條第一項第二款宣告
    沒收之。
三、公訴意旨另以：被告甲○○除於上開時、地施用第一級、第
    二級毒品外，自九十六年三月九日後某日起至九十六年八月
    四日十五時許止，另有在上開同一處所，反覆施用第一級毒
    品海洛因及第二級毒品甲基安非他命多次，因認被告此部分
    亦涉有毒品危害防制條例第十條第一項、第二項之罪嫌云云
    。惟按犯罪事實應依證據認定之，無證據不得認定犯罪事實
    ，刑事訴訟法第一百五十四條第二項定有明文。又事實之認
    定，應憑證據，如未能發現相當證據，或證據不足以證明，
    自不能以推測或擬制之方法，以為裁判基礎。且認定犯罪事
    實所憑之證據，雖不以直接證據為限，間接證據亦包括在內
    ；然而無論直接或間接證據，其為訴訟上之證明，須於通常
    一般之人均不致有所懷疑，而得確信其為真實之程度者，始
    得據為有罪之認定。再被告之自白，不得作為有罪判決之唯
    一證據，仍應調查其他必要之證據，以察其是否與事實相符
    ，刑事訴訟法第一百五十六條第二項定有明文，立法目的在
    以補強證據之存在，藉以限制合法自白在證據上之價值，俾
    發現實質的真實，即使被告之自白出於任意性，然若別無其
    他補強證據足以擔保其自白與事實相符，該自白仍非刑事訴
    訟法上得據之為認定被告犯罪之唯一證據，當不得單憑此而
    為被告不利之認定（最高法院四十年臺上字第八六號及七十
    六年臺上字第四九八六號判例及八十五年度臺上字第六六四
    號判決意旨參照）。本件檢察官認被告甲○○尚涉有此部分
    多次施用第一級毒品海洛因及第二級毒品甲基安非他命犯行
    ，係以被告之自白、上揭尿液檢驗報告及扣獲摻有第一級毒
    品海洛因之香菸、注射針筒、玻璃吸食器為其論據。而按一
    般吸食或施打煙毒品（或麻醉藥品），八小時內約有百分之
    八十量於尿中排出，二十四小時後剩餘量之百分之九十再排
    出，七十二小時後仍有微量排出，而因人體代謝差異，故於
    一百二十小時內，利用較具公信力之儀器（如氣相層析質譜
    儀）仍可能被檢測出，既經憲兵司令部八十年五月七日（八
    ０）鑑檢字第一七四六號函釋在案，已如上述，則被告於九
    十六年八月四日月十六時二十五分許經警查獲採集其尿液送
    鑑定結果，尿液中雖檢驗出嗎啡、可待因、甲基安非他命及
    安非他命之陽性反應，然此亦僅能證明被告於經警查獲採尿
    前一至五日內某時曾有施用第一級毒品海洛因及第二級毒品
    甲基安非他命之犯行。參之被告自白其最後一次施用第一級
    毒品海洛因及第二級毒品甲基安非他命，分別係於九十六年
    八月九日下午一時許及同日中午十二時許，徵之上開檢驗學
    常理，其尿液檢驗結果適與被告此部分之自白相符合，故該
    尿液檢驗結果，自足以補強被告就該最後一次施用毒品犯行
    之自白，而據為認定被告該次犯施用毒品罪之依據；惟尚不
    足以擔保被告於偵查及本院審理中自白伊尚有於九十六年三
    月九日後某日起至九十六年八月四日前一周之施用第一級毒
    品、第二級毒品等其他犯行部分確與事實相符。此外，復查
    無其他積極證據足資證明被告尚有上揭其他施用第一級毒品
    海洛因及第二級毒品甲基安非他命之犯行，揆諸上開說明，
    自難僅憑被告上開自白，遽認被告尚有此部分多次施用第一
    級毒品海洛因及第二級毒品甲基安非他命之犯行，此部分原
    應分別為無罪之諭知，然因檢察官認被告此部分罪嫌與上開
    經判處有罪部分分別有集合犯之實質上一罪關係，爰均不另
    為無罪之諭知，併此指明。
據上論斷，應依刑事訴訟法第二百七十三條之一第一項、第二百
九十九條第一項前段，毒品危害防制條例第十條第一項、第二項
、第十八條第一項前段，刑法第十一條、第四十七條第一項、第
五十一條第五款、第三十八條第一項第二款，判決如主文。
本案經檢察官張桂芳到庭執行職務。
中　　華　　民　　國　　96　　年　　9 　　月　　28　　日
                刑事第七庭  法　官  張清洲
以上正本證明與原本無異。
如不服本判決，應於送達後十日內向本院提出上訴狀（須附繕本
），上訴於臺灣高等法院臺中分院。
                            書記官　沈筱玲
中　　華　　民　　國　　96　　年　　9 　　月　　28　　日
附錄論罪科刑法條
毒品危害防制條例第十條：
施用第一級毒品者，處六月以上五年以下有期徒刑。
施用第二級毒品者，處三年以下有期徒刑。
毒品危害防制條例第十八條第一項：
查獲之第一、二級毒品及專供製造或施用第一、二級毒品之器具
，不問屬於犯人與否，均沒收銷燬之；
